最高法院刑事判決　　　　　　　　　　　　　　　九十三年度台上字第六八三五號
　　上　訴　人　甲○○
右上訴人因違反貪污治罪條例案件，不服台灣高等法院中華民國九十三年六月一日第
二審更審判決（九十三年度上更(一)字第一九一號，起訴案號：台灣宜蘭地方法院檢察
署八十九年度偵字第一０一九號、第一七七一號），提起上訴，本院判決如左：
    主  文
原判決撤銷，發回台灣高等法院。
    理  由
本件原判決認定上訴人甲○○有其事實欄所載之犯行，因而撤銷第一審科刑之判決，
改判仍論處上訴人連續依據法令從事公務之人員，對於違背職務之行為，收受賄賂罪
刑。固非無見。
惟查：（一）、原判決事實認定上訴人於其附表一編號一至四所示之時間、地點取得
曾俊良之兄曾俊賢之匯款後，自其中扣下新台幣（下同）共計八萬元（原判決事實記
載賄款共計九萬元，但扣除附表一編號五備註欄所示一萬元，餘款八萬元）作為報酬
，餘款則夾帶入監或依指示購物再攜帶入監交付曾俊良等情。於理由欄二(六)以曾俊良
於法務部調查局宜蘭縣調查站（下稱宜蘭調查站）時供稱上訴人於上開四次（即其附
表一編號一至四）均扣下二萬元作報酬，雖其於第一審審理時翻異前供，且前後所供
不一致，但曾俊良於原審本次更審準備程序中供稱時間久不記得，自應以宜蘭調查站
所供為準，因認上訴人上開四次係各收取二萬元之賄款。然曾俊良於宜蘭調查站最初
係供述上訴人每次夾帶違禁品代價為五千元至三萬元不等（第一七七一號偵查卷第十
七頁反面），嗣方改稱上開四次每次留二萬元作為上訴人夾帶之報酬（第一０一九號
偵查卷第八十七頁至第八十八頁），前後所供亦不相適合，原判決所謂應以上訴人於
案發之初在調查站所言為準，與卷內資料並不相一致，且未詳為說明其取捨曾俊良在
宜蘭調查站不相一致證言之理由，遽以曾俊良係於調查站供述每次均給二萬元而為不
利上訴人之認定，有判決理由矛盾及不備之違法。（二）、現行刑事訴訟制度採行改
良式當事人進行主義，有關訴訟程序之進行，以當事人間之攻擊、防禦為主軸，法院
不立於絕對主導之地位。又為使審判程序集中進行，刑事訴訟法第二百七十三條第一
項明定法院得於第一次審判期日前，傳喚被告或其代理人，並通知檢察官、辯護人、
輔佐人到庭，行準備程序，處理同條項所列各款，及同法第二百七十四條、第二百七
十六條至第二百七十八條等規定之事項。故準備程序處理之事項，原則上僅限於訴訟
資料之聚集及彙整，旨在使審判程序能密集而順暢之進行預作準備，不得因此而取代
審判期日應踐行之直接調查證據程序。原審於民國九十三年四月十九日行準備程序時
，竟傳喚證人曾俊賢、曾俊良到場，並就曾俊賢依曾俊良指示匯款，及上訴人係收取
多少款項作為夾帶違禁品之報酬，予以訊問及調查，並使上訴人之辯護人對該等證人
直接詰問（原審更(一)卷第三十七頁至第四十五頁），復未於判決內說明有何正當理由
預料證人不能於審判期日到場之情形，致使法院（合議庭）未能經由證人陳述之態度
證據直接獲得心證，依上開說明，顯非適法。以上，或為上訴意旨所指摘，或係本院
得依職權調查之事項，應認原判決仍有撤銷發回更審之原因。原判決理由欄五不另為
無罪諭知部分，基於審判不可分之原則，應一併予以發回，附此說明。
據上論結，應依刑事訴訟法第三百九十七條、第四百零一條，判決如主文。
中　　　華　　　民　　　國　　九十三　　年　　 十二 　　月　　 三十 　　日
                              最高法院刑事第十一庭
                                  審判長法官  張  淳  淙
                                        法官  謝  俊  雄
                                        法官  蘇  振  堂
                                        法官  張  春  福
                                        法官  呂  丹  玉
      右正本證明與原本無異
                                              書  記  官
中      華      民      國    九十四    年     　一     月      六      日
                                                                        Ｋ
